臺灣臺中地方法院刑事判決
110年度簡上字第394號
上  訴  人  
即  被  告  蔡明諺


選任辯護人  李佳珣律師（法扶律師）
上列上訴人即被告因竊盜案件，不服本院臺中簡易庭中華民國11
0年5月26日110年度中簡字第904號第一審刑事簡易判決（聲請簡
易判決處刑案號：110年度偵字第1524號），提起上訴，本院管
轄之第二審合議庭判決如下：
    主    文
原判決撤銷。
蔡明諺犯竊盜未遂罪，處拘役貳拾日，如易科罰金，以新臺幣壹
仟元折算壹日。
    犯罪事實
一、蔡明諺基於毀損及意圖為自己不法所有之竊盜犯意，於民國
    109年12月11日23時40分許，見黎麗姮所有、由辛解元使用
    之車牌號碼000-0000號自用小客車停放在臺中市大里區練武
    路與仁化工一路旁，即趁無人注意之際，先戴上其自備之手
    套後，持其自路邊撿拾之石頭1塊，擊破上開小客車駕駛座
    車窗玻璃，再進入車內搜尋財物而著手竊取行為，致上開小
    客車駕駛座車窗玻璃破裂不堪用，足生損害於黎麗姮、辛解
    元。嗣因該車警報聲響起，遭巡邏警員趨前盤查而未遂，經
    警當場逮捕而查獲。
二、案經黎麗姮、辛解元訴由臺中市政府警察局霧峰分局報告臺
    灣臺中地方檢察署檢察官偵查後聲請簡易判決處刑。
    理    由
壹、證據能力部分：
一、按被告以外之人（包括證人、鑑定人、告訴人、被害人及共
    同被告等）於審判外之陳述雖不符刑事訴訟法第159條之1至
    之4等4條之規定，而經當事人於審判程序同意作為證據，法
    院審酌該言詞陳述或書面陳述作成時之情況，認為適當者，
    亦得為證據；當事人、代理人或辯護人於法院調查證據時，
    知有刑事訴訟法第159條第1項不得為證據之情形，而未於言
    詞辯論終結前聲明異議者，視為有前項之同意，同法第159
    條之5定有明文。立法意旨在於傳聞證據未經當事人之反對
    詰問予以核實，原則上先予排除。惟若當事人已放棄反對詰
    問權，於審判程序中表明同意該等傳聞證據可作為證據；或
    於言詞辯論終結前未聲明異議，基於尊重當事人對傳聞證據
    之處分權，及證據資料愈豐富，愈有助於真實發見之理念，
    且強化言詞辯論主義，使訴訟程序得以順暢進行，上開傳聞
    證據亦均具有證據能力。經查，本判決所引用下列各項以被
    告以外之人於審判外陳述為證據方法之證據能力，被告蔡明
    諺及辯護人於本院準備程序時表示同意當作證據等語（本院
    簡上卷第83頁），而檢察官、被告及辯護人於本院審理中調
    查證據時，知有刑事訴訟法第159條第1項不得為證據之情形
    ，亦未於言詞辯論終結前聲明異議（本院簡上卷第137至138
    頁），本院審酌該等證據作成之客觀情況均無不當，並無不
    宜作為證據之情事，依刑事訴訟法第159條之5之規定，認均
    具有證據能力。
二、至其餘本案認定犯罪事實之所有證據資料（含書證、物證等
    ），均與本案事實具有關聯性，並無事證足認有違背法定程
    序或經偽造、變造等情事，且經本院依法踐行調查程序，檢
    察官、被告及辯護人對於證據能力均未爭執，故依據刑事訴
    訟法第158條之4反面規定，均具有證據能力。　　
貳、實體部分：
一、訊據被告固坦承其有於上揭時、地持路邊撿拾之石頭砸破告
    訴人黎麗姮、辛解元上揭車輛車窗玻璃，而涉犯毀損罪之犯
    行，惟矢口否認有何竊盜未遂之犯行，辯稱：伊只是想要確
    認該車是否為伊前妻或其男友所使用，伊並沒有竊盜犯意云
    云；辯護人則為被告辯護稱：被告本案坦承涉犯毀損之犯行
    ，惟其持石頭砸碎告訴人2人上開車輛玻璃之目的在於確認
    該車車主身份，其僅係因與其前妻離異，一時情緒激憤而為
    上揭行為，其主觀上並無竊盜之犯意。再且，被告上訴後，
    已籌措和解金額新臺幣（下同）3,000元，並與告訴人辛解
    元達成和解，請審酌上情為被告竊盜未遂部分無罪之諭知，
    並給予緩刑之宣告等語。經查：
（一）被告於109年12月11日23時40分許，見告訴人黎麗姮所有
      、辛解元所使用之上揭車牌號碼000-0000號自用小客車停
      放在臺中市大里區練武路與仁化工一路旁，即持其自路邊
      撿拾之石頭1塊，擊破上開小客車駕駛座車窗玻璃，致上
      開小客車駕駛座車窗玻璃破裂不堪用，足生損害於告訴人
      2人而涉犯毀損罪之犯行，業據被告於警詢、偵查、本院
      準備程序、審理時坦承不諱（偵卷第27至30、75至76頁、
      本院簡上卷第79至85、135至142頁），核與證人即告訴人
      黎麗姮、辛解元於警詢時所為證述（偵卷第33至35頁、核
      交卷第9至10頁）大致相符，復有現場蒐證照片、車牌號
      碼000-0000號車輛詳細資料報表、車輛查詢清單報表各1
      份（偵卷第43至50、51、53頁）在卷可考，是上開事實首
      堪認定屬實。
（二）被告雖以前詞置辯，惟查：
　　1.被告於偵查中供稱：伊是因為伊的前妻不告而別，伊才會
      砸破告訴人車窗玻璃等語（偵卷第76頁），然依其所述，
      其前妻既已不告而別，且其亦無其前妻之聯繫方式，其如
      何能確認停放於上址之車輛為其前妻所有？已可見其所辯
      顯有可疑之處。再且，被告前妻莊鳳淑名下並無TOYOTA廠
      牌之白色自用小客車，有車輛查詢清單查詢結果（偵卷第
      53頁）可考，則被告空言指涉該車為其前妻所有，實難遽
      予採信。
　　2.另觀以員警到場後攝得告訴人2人上開車輛照片，告訴人
      上揭車輛除駕駛座車窗玻璃遭被告砸碎外，副駕駛座前方
      置物空間亦遭開啟，其內物品則散落於副駕駛座，而車輛
      左後方油箱蓋亦遭開啟，此有現場蒐證照片（偵卷第43至
      50頁）可考，倘被告所述屬實，其僅欲尋找該車行車執照
      以確認車主身份，其何須開啟車輛油箱蓋？又被告於本院
      準備程序時供稱：伊只知道伊前妻男友姓藍，伊並不清楚
      其全名等語（本院簡上卷第81頁），縱使被告當日確曾尋
      得該車行車執照，然依其亦不清楚其前妻男友身份之情境
      ，其如何能確認該車車主是否為其前妻男友？在在足見其
      所辯並無可採。
　　3.又被告於本院審理時自陳：伊目前癌症末期，沒有工作等
      語（本院簡上卷第142頁），足見被告於案發時並無穩定
      收入來源，則其既無固定經濟依據，又無正當理由（詳如
      上述）而於深夜時分持石頭砸破他人車輛車窗玻璃並進入
      車內翻找物品，衡諸常情，其所為應係基於入內搜索財物
      行竊之竊盜犯意，應堪認定屬實，而被告空言否認其有竊
      盜故意，自難採信。
（三）綜上所述，被告確有基於毀損及竊盜之犯意，於上揭時、
      地，砸破告訴人2人上揭車輛駕駛座車窗玻璃，復進入車
      內行竊，然因遭員警盤查而未遂之犯行，足堪認定，而被
      告前揭所為辯解，均屬無稽，難以採信。本案事證明確，
      被告犯行堪以認定，應依法論科。
二、論罪科刑：
（一）核被告所為，係犯刑法第354條之毀損罪及同法第320條第
      3項、第1項之竊盜未遂罪。
（二）被告一行為同時觸犯竊盜未遂罪及毀損罪，為想像競合犯
      ，應依刑法第55條前段規定，從一重之竊盜未遂罪處斷。
（三）被告已著手於竊盜行為之實行而未遂，為未遂犯，應依刑
      法第25條第2項規定，按既遂犯之刑減輕之。
（四）原審認被告犯行罪證明確，予以論罪科刑，固非無見，惟
      刑事審判旨在實現刑罰權分配的正義，量刑之輕重雖屬事
      實審法院得依職權自由裁量之事項，仍應受比例原則及公
      平原則之限制，故法院對有罪被告之科刑，應符合罪刑相
      當之原則，使輕重得宜，罰當其罪，以契合社會之法律感
      情。又按科刑時應以行為人之責任為基礎，並審酌刑法第
      57條所載一切情狀妥為裁量。準此，是否與被害人達成和
      解、彌補被害人所受法益侵害之損失等與被告犯罪後態度
      相關事項，為刑法第57條第10款規定科刑時應審酌之情狀
      之一，法院宜於量刑時合併參酌之，以求量刑之妥適。經
      查，被告提起上訴後，與告訴人辛解元以3,000元達成和
      解，且經被告當庭給付而履行完畢，告訴人辛解元亦表示
      願意原諒被告等情，業據告訴人辛解元於本院準備程序時
      供述明確（本院簡上卷第85至86頁），此涉及被告犯罪後
      態度之審酌，已足動搖原量刑之基礎，原審未及審酌上情
      ，所為量刑即難謂允當。是被告上訴否認本案犯行，固無
      可採，惟其嗣已與告訴人辛解元達成和解並依約賠償告訴
      人辛解元所受損害如上，則被告上訴請求從輕量刑，為有
      理由。從而，原審判決既無以維持，自應予撤銷改判。
（五）爰以行為人之責任為基礎，審酌被告為心智成熟之成年人
      ，竟不思以己力循正當管道謀生，僅為滿足一己所需，率
      爾侵入、破壞他人車輛以竊取財物，最終雖為員警察覺而
      未能得手，惟仍造成告訴人2人財產法益之侵害，所為實
      有不該，且被告本案犯後猶矢口否認犯行，犯後態度難謂
      良好，然審酌其已與告訴人辛解元達成和解，賠償其等所
      受損害，兼衡被告於本院審理時自陳之智識程度、經濟及
      家庭生活狀況（本院簡上卷第142頁）等一切情狀，量處
      如主文所示之刑，並諭知易科罰金之折算標準，以資警惕
      。
（六）辯護人雖請求為被告緩刑之宣告，惟本院審酌被告前已有
      數次傷害、竊盜、毀損案件經本院判處罪刑確定之前科紀
      錄，有臺灣高等法院被告前案紀錄表可考，足見本案並非
      偶發性案件，且被告素行難稱良好，是本案仍有執行其宣
      告刑以促使被告警惕避免再犯之必要，難認有何暫不執行
      為適當之情事存在，自不宜宣告緩刑，附此說明。
（七）至未扣案之石頭1塊及手套1組，係被告為竊盜未遂及毀損
      犯行所用之物，因該物品取得容易、替代性高，亦無積極
      證據認定現仍存在，且對被告施以主文所示刑期之法律效
      果，已足夠達法秩序之保護，是就上開之物宣告沒收，欠
      缺刑法上之重要性，爰依刑法第38條之2第2項規定，不予
      宣告沒收或追徵。
據上論斷，應依刑事訴訟法455條之1第1項、第3項、第369條第1
項前段、第364條、第299條第1項前段，刑法第320條第3項、第1
項、第354條、第55條前段、第25條第2項、第41條第1項前段，
刑法施行法第1條之1第1項，判決如主文。　　　
本案經檢察官郭景銘聲請簡易判決處刑，檢察官宋恭良到庭執行
職務。
中　　華　　民　　國　　111 　年　　1 　　月　　26　　日
                  刑事第十庭  審判長法  官  陳玉聰
　　　　　　　　　                  法  官  林芳如
　　　　　　　　　                  法  官  林怡姿
以上正本證明與原本無異。
不得上訴。

                                    書記官  黃泰能
中　　華　　民　　國　　111 　年　　1 　　月　　26　　日
附錄論罪科刑法條
刑法第320條
意圖為自己或第三人不法之所有，而竊取他人之動產者，為竊盜
罪，處五年以下有期徒刑、拘役或五十萬元以下罰金。
意圖為自己或第三人不法之利益，而竊佔他人之不動產者，依前
項之規定處斷。
前二項之未遂犯罰之。
刑法第354條
毀棄、損壞前二條以外之他人之物或致令不堪用，足以生損害於
公眾或他人者，處二年以下有期徒刑、拘役或一萬五千元以下罰
金。